【裁判字號】    90,易,311
【裁判日期】    900521
【裁判案由】    竊盜
【裁判全文】
臺灣雲林地方法院刑事判決                            九十年度易字第三一一號
    公  訴  人  臺灣雲林地方法院檢察署檢察官
    被      告  乙○○
    選任辯護人  蕭世芳
右列被告因竊盜案件，經檢察官提起公訴（九十年度偵字第一○八六號），本院判決
如左：
    主  文
乙○○無罪。
    理  由
一、公訴意旨略以：被告乙○○夥同一不詳男子基於意圖不法所有之犯意聯絡，於民
    國九十年二月八日上午十時許，共同騎乘其所有之車號ＹＫＰ─四九一號重型機
    車，未經同意以丙○○藏在門窗上之鑰匙打開廚房後門而侵入雲林縣二崙鄉田尾
    村五五號丙○○之住處（無故侵入住宅部分未據告訴），竊取丙○○所有之新台
    幣四千五百元及六錢重之金項鍊一條，得手後由二人朋分花用，嗣於同日上午十
    時四十分許，適屋主丙○○返家後發現家中財物遭竊，報警後，經警循線查獲。
    因認被告涉有刑法第三百二十條第一項之竊盜罪嫌等語。
二、按犯罪事實應依證據認定之，無證據不得推定其犯罪事實；又不能證明被告犯罪
    者，應諭知無罪之判決，刑事訴訟法第一百五十四條及第三百零一條第一項分別
    定有明文。又告訴人之告訴，係以使被告受刑事訴追為目的，是其陳述是否與事
    實相符，仍應調查其他證據以資審認（最高法院五二年台上字第一三○○號判例
    參照）。次按，所謂認定犯罪事實之證據，係指足以認定被告確有犯罪行為之積
    極證據而言，該項證據自須適合於被告犯罪事實認定，始得採為斷罪資料。再認
    定犯罪事實所憑之證據，雖不以直接證據為限，間接證據亦包括在內；然而無論
    直接或間接證據，其為訴訟上之證明，須於通常一般之人均不致有所懷疑，而得
    確信其為真實之程度者，始得據為有罪之認定。採用間接證據時，必其所成立之
    證據，在直接關係上，雖僅足以證明他項事實，而由此項他項事實，本於推理之
    作用足以證明待證事實者，方為合法，不得徒憑主觀上之推想，將一般經驗上有
    利被告之其他合理情況逕予排除（最高法院二十九年度上字第三一○五號、七十
    六年台上字第四九八六號及三十二年上字第二八八號判例參照）。
三、本件公訴人認被告乙○○涉犯竊盜罪嫌，無非係以告訴人丙○○之指述、證人甲○○之證言及被告所騎乘之機車停放於被害人之住處前之事實為其論據。訊據被
    告堅決否認有前開犯行，辯稱：當天伊九點多出門，至土庫鎮公所，至十點多回
    家伊不認識被害人，未曾到過被害人家中等語。
四、經查：
（一）告訴人於警訊中指訴：於九十年四月八日十時四十分許返家，發現遭竊，失竊
      新台幣四萬五千元及項鍊一條六錢重（每錢時價約一千一百元，計約六千六百
      元），共失竊計五萬一千六百元，小偷是由廚房門，拿我藏在門窗上鑰匙打開
      廚房門入內行竊，藏鑰匙的位置只有我知道等語（見警訊卷），足見告訴人於
      竊嫌行竊之際，並未在場，自難以告訴人之指訴，據以認定被告是否確係當日
      至告訴人家中行竊之人。
（二）證人甲○○雖於警訊時證稱：「警方目前通知ＹＫＰ四九一號車主乙○○，就
      是民國九十年二月八日九時五十五分許進入二崙鄉○○路五五號丙○○宅行竊
      之比較瘦男子無訛」「是該名男子乙○○到丙○○宅行竊無誤」「（問：ＹＫ
      Ｐ四九一號重機車也在二崙分駐所停車場，請你指認？答：）就是ＹＫＰ四九
      一號這輛重型機車，由比較胖男子後載乙○○到丙○○宅行竊無誤」云云；於
      本院訊問時證稱：「我從我家二樓看到有二個男生騎機車到丙○○家裡的院子
      ，丙○○家是三合院的房子，我家是樓房，機車是深黑色的，他們都有戴帽子
      ，一個穿白色襯衫，帽子是何顏色我忘了，一個穿襯衫，外面是深色外套，戴
      黑色帽子，戴黑色帽子的男生有進去廁所，再出來，騎機車的男生，有叫我姨
      丈的名字「阿斌」，我姨丈叫廖信斌，沒有人回答，他們就開廚房及臥室的門
      進去，我當時在哄小孩，有一、二分鐘，我沒有看到，後來我又看了一下，我
      看到他們騎機車要走了，我覺得奇怪，他們有叫人，屋裡沒有人，為何他們還
      在那裡那麼久，我有看到他們騎的機車，車號ＹＫＰ─四九一號，我的視力是
      一、二，一、五」「（問：你看小偷的時間有多久？答：）我看到小偷的臉部
      約半分鐘的時間」云云（見本院九十年五月一日訊問筆錄），證述被告即係當
      日至丙○○住處，涉嫌竊盜之男子，而其所騎乘之車牌號碼ＹＫＰ─四九一號
      機車，則係當日涉嫌竊盜之男子所騎乘之機車等情，然查，證人甲○○與該竊
      嫌先前素昧平生，見到該竊嫌之時間，復僅半分鐘之久，業據證人甲○○證述
      屬實，足見證人甲○○觀察竊嫌之時間，極為短暫；又證人甲○○當時與竊嫌
      之距離約為二、三十公尺之遠，且係自二樓向下俯瞰，而竊嫌頭上並戴有帽子
      ，亦經證人甲○○證述無訛，足見證人甲○○當時無非係自二、三十公尺以外
      之二樓，向下俯瞰，並於竊嫌之行進之間，從竊嫌之帽緣瞥見竊嫌之相貌及輪
      廓，則以證人觀察竊嫌之時間、距離及其角度觀之，其對於該竊嫌相貌、輪廓
      之認知或印象能否正確？由該頗為短暫之時間內所為之認知或印象，轉化而成
      之記憶有無訛誤？即非無疑，復參以一般人對於初次見面之陌生人，除非該陌
      生人之相貌別有引人注目之處，否則殊難留有深刻之印象，又社會上體態相若
      、容貌相近之人，不在少數，證人甲○○於片刻之間，能否予以正確之辨別，
      實待商榷。次查，證人甲○○另雖證稱：該竊嫌所騎乘之車牌號碼ＹＫＰ─四
      九一號機車，即係當日涉嫌竊盜之男子所騎乘之機車云云，惟證人甲○○當時
      係自二、三十公尺以外之二樓，向下俯瞰，已如前述，則以證人觀察前揭機車
      之距離及其角度觀之，證人甲○○之觀察是否無誤，亦不無疑義，參以前揭車
      輛之外觀，原係深綠色，有卷附之機車照片一幀在卷可稽，復與證人甲○○所
      述當日竊嫌騎乘機車之顏色有異，是證人甲○○對於該竊嫌所騎機車車牌號碼
      之觀察，是否正確，即有可議之處。綜上所陳，證人甲○○之指訴，實不無誤
      認混同之可能，自難僅憑證人之指認，遽認該竊嫌即係本案之被告，而該竊嫌
      騎乘之機車確係被告所有之前揭機車。
（三）至公訴人雖以被告之辯稱當日係於九時許出門云云，核與證人張王牡丹證稱：
      伊子乙○○是在當日七時三十分許向伊告知欲至土庫鎮公所洽公，即騎ＹＫＰ
      ─四九一號重機車離家，至當日九時許即返家，之後並未再出門等語，及證人
      即土庫鎮公所辦事員曾振添證稱：伊於九十年二月八日整天均未遇到乙○○等
      語不符，且本案並有起子二支、剪刀一把、鉗子一支、棉手套二副扣案可佐，
      被告辯稱機車尚新，並無大毛病，僅有時機車外殼螺絲鬆掉之問題，竟攜帶與
      鎖緊螺絲無關卻為竊盜犯行所需之工具，顯與常情不符？進而推論被告竊盜之
      犯行。惟按，認定犯罪事實應依證據，為刑事訴訟法所明定，故被告否認犯罪
      事實所持之辯解，縱屬不能成立，仍非有積極證據足以證明其犯罪行為，不能
      遽為有罪之認定（最高法院三十年上字第一八三一號判例足參），是被告縱因
      基於個人之隱私或其他之因素，並未據實供述其當日之行蹤，以致被告之辯稱
      ，與證人張王牡丹及曾振添之證言不符，亦不能遽為不利被告犯罪事實之認定
      ；另起子二支、剪刀一把、鉗子一支、棉手套二副，本即常為一般人隨車攜帶
      ，以便於車輛臨時發生故障之際，可以自為簡易之修繕，非以行竊為唯一之用
      途，公訴意旨疏未注意機車駕駛人尚有預備工具，以供臨時修繕之用之可能，
      徒以被告所有之前揭機車尚新，並無使用前揭扣案之工具之必要，遽為被告應
      為遂行竊盜之犯行，始攜帶前揭工具之認定，亦嫌速斷。此外，本案復未查獲
      任何告訴人失竊之財物，自難僅憑告訴人並未親眼目睹本案被告有何竊盜犯行
      之指述，以及證人甲○○非無誤認混同之虞之證言，遽認被告有何竊盜之犯行
      。
五、綜上所述，本院已盡調查證據之能事，就公訴意旨所指被告竊盜之犯行，仍存有
    合理之可疑，依罪疑為輕之證據法則，自難徒憑主觀之推想，將一般經驗上有利
    被告之其他合理情況逕予排除，遽認被告確有竊盜之犯行。此外，復查無其他積
    極證據足資認定被告有何公訴人所指犯行，本件既不能證明被告犯罪，揆諸前開
    說明，自應諭知被告無罪之判決，以示審慎。
據上論斷，應依刑事訴訟法第三百零一條第一項，判決如主文。
本案經檢察官林豐正到庭執行職務。
中      華      民      國      九十      年      五    月    二十一    日
                                         臺灣雲林地方法院刑事第二庭
                                             法  官  冷  明 珍
右正本證明與原本無異。
如不服本判決，應於送達後十日內，向本院提出上訴狀。（須附繕本）
                                             書記官  周  麗  雲
中      華      民      國      九十      年      五    月    二十一    日


司法院資訊處製作；財團法人民間司法改革基金會備份。
